臺灣基隆地方法院刑事判決　
111年度訴字第322號
公  訴  人  臺灣基隆地方檢察署檢察官
被      告  許裕賢


                    另案於法務部○○○○○○○○○○○執行中
指定辯護人  潘東翰律師（義務辯護律師）
上列被告因毒品危害防制條例案件，經檢察官提起公訴（111年
度偵字第3407號），本院判決如下：
    主  文
許裕賢犯販賣第二級毒品罪，處有期徒刑貳年柒月，未扣案犯罪
所得新臺幣壹仟元沒收，於全部或一部不能沒收或不宜執行沒收
時，追徵其價額。又犯販賣第二級毒品罪，處有期徒刑貳年柒月
，未扣案犯罪所得新臺幣壹仟元沒收，於全部或一部不能沒收或
不宜執行沒收時，追徵其價額。應執行有期徒刑參年。
    事  實
一、許裕賢明知甲基安非他命為毒品危害防制條例所列之第二級
    毒品，不得持有、販賣，竟意圖營利，基於販賣第二級毒品
    甲基安非他命之犯意，分別為下列犯行：
㈠、於民國110年8月2日凌晨1時41分、43分許，以臉書與簡順勇
    聯絡後，在新北市○○區○○路00巷00號，以新臺幣（下同）1,
    000元之價格，販賣甲基安非他命1包（重量約0.4公克）予
    簡順勇，當場銀貨兩訖。
㈡、於110年8月2日凌晨5時43分至6時11分許，以臉書與簡順勇聯
    絡後，在新北市○○區○○路00巷00號，以1,000元之價格，販
    賣甲基安非他命1包（重量約0.4公克）予簡順勇，當場銀貨
    兩訖。
二、案經基隆市警察局移送臺灣基隆地方檢察署檢察官偵查起訴
    。
    理  由
壹、程序部分：
    按被告以外之人於審判外之言詞或書面陳述，除法律有規定
    者外，不得作為證據。又被告以外之人於審判外之陳述，雖
    不符同法第159條之1至第159條之4之規定，而經當事人於審
    判程序同意作為證據，法院審酌該言詞陳述或書面陳述作成
    時之情況，認為適當者，亦得為證據；當事人、代理人或辯
    護人於法院調查證據時，知有第159條第1項不得為證據之情
    形，而未於言詞辯論終結前聲明異議者，視為有前項之同意
    ，刑事訴訟法第159條第1項、第159條之5分別定有明文。查
    本判決所引用被告以外之人於審判外陳述之證據能力，本案
    公訴人、被告許裕賢及其辯護人於本案言詞辯論終結前，均
    未爭執其證據能力，本院審酌上開證據作成或取得之情況，
    尚無違法不當及證明力明顯過低之瑕疵，認為以之作為證據
    應屬適當，故依刑事訴訟法第159條之5第1項之規定，應認
    前揭證據資料均有證據能力。至於本判決所引用之非供述證
    據，與本案待證事實具關連性，且查無違反法定程序取得之
    情形，亦無顯不可信之情況，是依刑事訴訟法第158條之4反
    面解釋，應認均有證據能力。
貳、安非他命係屬毒品危害防制條例第2條第2項第2款所列之第
    二級毒品，甲基安非他命則屬同條項款附表所載之相類製品
    ，依行政院衛生署管制藥品管理局（已改制為衛生福利部食
    品藥物管理署）之相關函釋，二者雖多為硫酸鹽或鹽酸鹽，
    可溶於水，為白色、略帶苦味之結晶，但使用劑量及致死劑
    量，仍屬有別，且目前國內發現者似都為甲基安非他命之鹽
    酸鹽，則安非他命與甲基安非他命，係毒性有差別之第二級
    毒品。雖證人簡順勇於警偵過程迭將「甲基安非他命」稱為
    「安非他命」，惟此僅係一般口語習用之稱呼，現時國內施
    用毒品者施用之安非他命類藥物，實以「甲基安非他命」為
    常，鮮有為「安非他命」者，可認本案證人簡順勇所稱之「
    安非他命」乃「甲基安非他命」，先予敘明。
參、實體部分：
一、上揭犯罪事實，業據被告於警詢、偵訊、準備程序及審理時
    均坦承不諱，核與證人簡順勇於警詢、偵訊時證述之情節大
    致相符（見偵卷第35至45、227至229頁），復有被告與證人
    簡順勇之臉書對話紀錄翻拍照片在卷可參（見偵卷第51至56
    頁），足認被告之自白與事實相符，堪以採信。又被告於準
    備程序供承：我2次販賣各賺100元左右的價差等語（見本院
    卷第125頁），足認被告係基於營利意思而販賣甲基安非他
    命，其主觀上顯具有營利之意圖甚明。綜上，本案事證明確
    ，被告犯行洵堪認定，應依法論科。
二、論罪科刑
㈠、核被告所為，均係犯毒品危害防制條例第4條第2項之販賣第
    二級毒品罪。其因販賣而持有第二級毒品之低度行為，為其
    販賣第二級毒品之高度行為所吸收，不另論罪。被告上開2
    次販賣第二級毒品罪間，犯意各別，行為互殊，應予分論併
    罰。
㈡、被告前因⑴施用毒品案件，經本院以104年度基簡字第967號判
    決判處有期徒刑6月，嗣上訴後，由本院以104年度簡上字第
    81號判決駁回上訴而確定；⑵施用毒品案件，經臺灣宜蘭地
    方法院以105年度訴緝字第17號判決判處有期徒刑7月，嗣上
    訴後，迭經臺灣高等法院以105年度上訴字第2559號、最高
    法院以106年度台上字第498號判決駁回上訴而確定；⑶竊盜
    案件，經臺灣高等法院以106年度上訴字第1707號判決判處
    有期徒刑8月確定；⑷施用毒品案件，經臺灣高等法院以106
    年度上訴字第267號判決判處有期徒刑6月確定。上開⑴、⑵案
    件，經臺灣宜蘭地方法院以106年度聲字第408號裁定應執行
    有期徒刑1年確定（下稱甲執行案）；前揭⑶、⑷案件，嗣經
    臺灣高等法院以106年度聲字第3658號裁定應執行有期徒刑1
    年確定（下稱乙執行案），上開甲、乙執行案接續執行，並
    於107年8月30日縮刑期滿執行完畢等情，有臺灣高等法院被
    告前案紀錄表在卷可查，惟被告固於有期徒刑執行完畢5年
    以內，故意再犯本案有期徒刑以上之罪，而構成刑法第47條
    第1項之累犯要件，然考量被告犯上開前案所涉施用毒品罪
    ，本質上係自我戕害行為，與本案販賣第二級毒品之犯罪類
    型及罪質仍屬有別，尚難遽認其具有特別惡性或對刑罰反應
    力薄弱，堪認本院將此節納入被告之素行，於量刑時予以審
    酌即為已足，爰參諸司法院釋字第775號解釋意旨，不予加
    重其最低本刑。
㈢、被告於偵查及審判中均自白上開犯行，爰均依毒品危害防制
    條例第17條第2項之規定，減輕其刑。
㈣、按毒品危害防制條例第4條第2項販賣第二級毒品罪之法定刑
    為「無期徒刑或十年以上有期徒刑，得併科新臺幣一千五百
    萬元以下罰金」，然同為販賣第二級毒品之人，其原因動機
    不一，犯罪情節未必盡同，或有大盤毒梟者，亦有中、小盤
    之分，甚或僅止於吸毒者友儕間為求互通有無之有償轉讓等
    情形者亦有之，其販賣行為所造成危害社會之程度自屬有異
    ，法律科處此類犯罪所設之法定最低本刑同為無期徒刑或10
    年以上有期徒刑，不可謂不重。本案被告各次販賣甲基安非
    他命之數量均尚微，獲利不高，所為核屬小額交易，是被告
    應屬毒品交易之下游，惡性及對於社會秩序與國民健康之危
    害程度，顯然遠不如大量走私進口或長期、大量販賣毒品營
    生之「大盤」、「中盤」毒梟，是縱經前述偵審自白減輕其
    刑後對被告科以最低刑度，仍嫌過重，且無從與真正長期、
    大量販毒之惡行區別，在客觀上應足以引起一般人之同情，
    確有情輕法重之失衡現象，而顯有堪可憫恕之情狀，爰就被
    告各次販賣第二級毒品犯行均依刑法第59條之規定酌量遞予
    減輕其刑。
㈤、爰審酌被告明知甲基安非他命係戕害人類身心健康之物，竟
    無視國家對於杜絕毒品犯罪之禁令，仍販賣甲基安非他命予
    他人，助長社會上施用毒品之不良風氣，影響社會治安，所
    為實非可取；惟慮其犯後坦承犯行，且其販賣毒品之獲利甚
    微，兼衡其販賣甲基安非他命之價量，及其於警詢自述之教
    育程及家庭經濟狀況等一切情狀，分別量處如主文所示之刑
    。另參酌被告所犯2罪罪名相同，販賣對象為同一人，且時
    間間隔相近，責任非難重複程度較高，並權衡被告犯罪之罪
    質、販賣甲基安非他命之價量、整體非難評價，定其應執行
    之刑，以資懲儆。
三、沒收
    本案販賣甲基安非他命之對價2,000元，已由被告收取，業
    經認定如前，此為其犯罪所得，為貫徹不法利得之澈底剝奪
    ，雖未扣案，仍應依刑法第38條之1第1項前段、第3項之規
    定，宣告沒收，並於全部或一部不能沒收或不宜執行沒收時
    ，追徵其價額。
據上論斷，應依刑事訴訟法第299條第1項前段，判決如主文。
本案經檢察官江柏青提起公訴，檢察官李國瑋到庭執行職務。
中　　華　　民　　國　　111 　年　　11　　月　　7 　　日
                  刑事第六庭　審判長法　官　劉桂金
　　　　　　　　　　　　　　　　　　法　官　施又傑
　　　　　　　　　　　　　　　　　　法　官　姜晴文　
以上正本證明與原本無異。
如不服本判決應於收受送達後20日內向本院提出上訴書狀，並應
敘述具體理由；其未敘述上訴理由者，應於上訴期間屆滿後20日
內向本院補提理由書(均須按他造當事人之人數附繕本)「切勿
逕送上級法院」。
中　　華　　民　　國　　111 　年　　11　　月　　7 　　日
                                    書記官  王麒維
附錄本案論罪科刑法條全文：
毒品危害防制條例第4條
製造、運輸、販賣第一級毒品者，處死刑或無期徒刑；處無期徒
刑者，得併科新臺幣3千萬元以下罰金。
製造、運輸、販賣第二級毒品者，處無期徒刑或10年以上有期徒
刑，得併科新臺幣1千5百萬元以下罰金。
製造、運輸、販賣第三級毒品者，處7年以上有期徒刑，得併科
新臺幣1千萬元以下罰金。
製造、運輸、販賣第四級毒品者，處5年以上12年以下有期徒刑
，得併科新臺幣5百萬元以下罰金。
製造、運輸、販賣專供製造或施用毒品之器具者，處1年以上7年
以下有期徒刑，得併科新臺幣1百50萬元以下罰金。
前五項之未遂犯罰之。